【裁判字號】    97,毒抗,129
【裁判日期】    971031
【裁判案由】    聲請觀察勒戒
【裁判全文】
臺灣高等法院高雄分院刑事裁定         97年度毒抗字第129號
抗  告  人  臺灣高雄地方法院檢察署檢察官
被      告  甲○○
上列抗告人因聲請觀察勒戒案件，不服臺灣高雄地方法院中華民
國97年10月2 日裁定（97年度審毒聲字第1354號），提起抗告，
本院裁定如下：
    主  文
抗告駁回。
    理  由
一、本件檢察官於原審法院聲請意旨略以：被告甲○○基於施用
    第二級毒品甲基安非他命之犯意，於民國97年4 月11日下午
    7 時許，在其位於高雄縣鳳山市○○路367 巷11號之住宅內
    ，施用第二級毒品甲基安非他命1 次，嗣於翌日（12日）下
    午12時20分許，在高雄縣大寮鄉○○路168 號前為警查獲，
    爰依毒品危害防制條例第20條第1 項及觀察勒戒處分執行條
    例第3 條第1 項規定，聲請裁定將被告送勒戒處所觀察、勒
    戒。
二、抗告意旨略以：被告甲○○前因施用毒品案件，經原審法院
    以88年度毒聲字第1512號裁定送觀察、勒戒，因有繼續施用
    毒品之傾向，經原審法院以88年度毒聲字第2169號裁定送戒
    治處所強制戒治，嗣復經原審法院以88年度毒聲字第5509號
    裁定停止戒治付保護管束，於89年3 月25日因保護管束期滿
    未經撤銷而執行完畢。又於90年間，二度犯施用毒品案件，
    經原審法院以90年度毒聲字第2968號裁定令入戒治處所強制
    戒治，嗣經停止戒治付保護管束，於91年5 月17日強制戒治
    執行完畢。而被告於91年5 月17日執行完畢釋放之時間，距
    本件被告施用毒品之時間（97年4 月11日），已逾5 年，且
    其於期間均未曾再犯施用毒品案件，參酌最高法院96年度台
    非字第123 號判決意旨，被告本次犯行，應合於前次強制戒
    治執行完畢釋放5 年後再犯之規定，依毒品危害防制條例第
    20條第3 項，仍應適用同條第1 項規定而裁定觀察勒戒處分
    。
三、經查：
  (一)按施用第一、二級毒品為犯罪行為，毒品危害防制條例第10
    條定有處罰明文。故施用第一、二級毒品者，依前揭規定本
    應科以刑罰。惟基於刑事政策，對合於一定條件之施用者，
    則依同條例第20條、第23條之規定，施以觀察、勒戒及強制
    戒治之保安處分。又毒品危害防制條例於92年7 月9 日修正
    公布，自93年1 月9 日施行，其中第20條、第23條將施用毒
    品之刑事處遇程序，區分為「初犯」及「五年內再犯」、「
    五年後再犯」。依其立法理由之說明：「初犯」，經觀察、
    勒戒或強制戒治後，應為不起訴處分或不付審理之裁定；經
    觀察、勒戒或強制戒治執行完畢釋放後，「五年內再犯」者
    ，因其再犯率甚高，原實施之觀察、勒戒及強制戒治既已無
    法收其實效，爰依法追訴或裁定交付審理。至於經觀察、勒
    戒或強制戒治執行完畢釋放後，「五年後再犯」者，前所實
    施之觀察、勒戒或強制戒治已足以遮斷其施用毒品之毒癮，
    為期自新及協助其斷除毒癮，仍適用「初犯」規定，先經觀
    察、勒戒或強制戒治之程序。從而依修正後之規定，僅限於
    「初犯」及「五年後再犯」二種情形，始應先經觀察、勒戒
    或強制戒治程序。倘被告於五年內已再犯，經依法追訴處罰
    ，縱其第三次（或第三次以上）再度施用毒品之時間，在初
    犯經觀察、勒戒或強制戒治執行完畢釋放五年以後，已不合
    於「五年後再犯」之規定，且因已於「五年內再犯」，顯見
    其再犯率甚高，原實施觀察、勒戒或強制戒治，已無法收其
    實效，即應依該條例第10條處罰。至於第三次（或第三次以
    上）施用毒品之時間，是否宜有期間限制？以多久為適宜？
    則分屬刑事政策、專門醫學之範圍，非審判機關所能決定，
    有待循立法途徑解決（最高法院97年9 月9 日97年度第5 次
    刑事庭會議決議參照）。
  (二)本案被告甲○○前因施用毒品案件，經原審法院以88年度毒
    聲字第1512號裁定送觀察、勒戒，因有繼續施用毒品之傾向
    ，經原審法院以88年度毒聲字第2169號裁定送戒治處所強制
    戒治，於89年3 月25日強制戒治執行完畢；又於90年間，二
    度犯施用毒品案件，經原審法院以90年度毒聲字第2968號裁
    定令入戒治處所強制戒治，於91年5 月17日強制戒治執行完
    畢釋放，刑案部分則經原審法院以90年度易字第2750號判處
    有期徒刑6 月確定等情，有臺灣高等法院被告前案紀錄表在
    卷可稽。本案被告雖於第二次強制戒治執行完畢釋放5 年後
    ，始於97年4 月11日三犯本件施用毒品犯行（原審誤載為「
    被告於觀察勒戒執行完畢釋放後，5 年內再犯本案施用毒品
    犯行」），惟揆諸上開說明，自不合於毒品危害防制條例第
    20條第3 項所定「5 年後再犯」之規定，且因已於「五年內
    再犯」，顯見其再犯率甚高，原實施觀察、勒戒或強制戒治
    ，已無法收其實效，即應依該條例第10條處罰。
  (三)從而，本案檢察官依毒品危害防制條例第20條第1 項、觀察
    勒戒處分執行條例第3 條第1 項所為之聲請，並無理由，原
    審予以駁回，並無不當。抗告人雖以最高法院96年台非字第
    123 號判決意旨之見解據以抗告，惟該法律見解已為事後最
    高法院97年第5 次刑事庭會議決議所不採，是本件抗告，亦
    無理由，應予駁回。
三、據上論結，應依刑事訴訟法第412 條，裁定如主文。
中    華    民    國    97    年    10    月    31    日
                刑事第三庭  審判長法  官  周賢銳
                                  法  官  黃仁松
                                  法  官  施柏宏
以上正本證明與原本無異。
本裁定不得再抗告。
中    華    民    國    97    年    10    月    31    日
                                  書記官  白  蘭


司法院資訊處製作；財團法人民間司法改革基金會備份。
